臺灣高等法院臺中分院刑事判決　　　 100年度上易字第1062號
上　訴　人
即　被　告　劉美麟
上列上訴人因詐欺案件，不服臺灣臺中地方法院100年度易字第
1701號中華民國100年6月30日第一審判決（起訴案號：臺灣臺中
地方法院檢察署99年度偵字第18977號），提起上訴，本院判決
如下：
    主  文
上訴駁回。
    理  由
一、按依刑事訴訟法第350條、第361條、第362條、第367條規定
    ，不服地方法院之第一審判決而上訴者，須提出上訴書狀，
    並應敘述具體理由，為上訴必備之程式；其所提出之書狀未
    敘述上訴理由，或僅曾以言詞陳述上訴理由者，均應於上訴
    期間屆滿後20日內補提理由書於第一審法院。第一審法院經
    形式審查，認逾期未補提上訴理由者，應定期間先命補正；
    逾期未補正者，為上訴不合法律上之程式，應以裁定駁回。
    倘已提出上訴理由，但所提非屬具體理由者，則由第二審法
    院以上訴不合法律上之程式，判決駁回。而所謂具體理由，
    必係依據卷內既有訴訟資料或提出新事證，指摘或表明第一
    審判決有何採證認事、用法或量刑等足以影響判決本旨之不
    當或違法，而構成應予撤銷之具體事由，始克當之（例如：
    依憑證據法則具體指出所採證據何以不具證據能力，或依憑
    卷證資料，明確指出所為證據證明力之判斷如何違背經驗、
    論理法則）；倘僅泛言原判決認定事實錯誤、違背法令、量
    刑失之過重或輕縱，而未依上揭意旨指出具體事由，或形式
    上雖已指出具體事由，然該事由縱使屬實，亦不足以認為原
    判決有何不當或違法者（例如：對不具有調查必要性之證據
    ，法院未依聲請調查亦未說明理由，或援用證據不當，但除
    去該證據仍應為同一事實之認定），皆難謂係具體理由，俾
    與第二審上訴制度旨在請求第二審法院撤銷、變更第一審不
    當或違法之判決，以實現個案救濟之立法目的相契合，並節
    制濫行上訴（最高法院97年度臺上字第892 號刑事判決意旨
    參照）。
二、本件上訴人即被告劉美麟於上訴法定期間內之民國100年7月
    12日向原審法院提出「刑事上訴狀」陳稱上訴理由略以：被
    告為年近70歲之老人，所受教育非高，接觸之人事物亦有限
    ，對現今社會層出不窮之詐騙手法不甚了解，致遭有心人士
    利用，實無原審所認定之共謀事實，被告因一時疏忽而罹刑
    章，經此偵審教訓，當知警惕，不敢再犯，為此請准予從輕
    量刑或為緩刑宣告。又刑事審判旨在實現刑罰權分配的正義
    ，故法院對有罪被告之科刑，應符合罪刑相當之原則，使輕
    重得宜，罰當其罪，以契合社會之法律感情，被告因一時失
    慮，因而誤觸法典，惡性尚非重大，所涉程度至為輕微，且
    被告經此訴追程序後，當知警惕而無再犯之虞，量刑上自應
    為與實施詐騙行為之人有明顯之差別，原審判決所定應執行
    之刑，顯然過重。再被告於偵查、審判中從未否認犯行，且
    全力配合偵審，犯後態度良好，又被告乃以理髮為業，家中
    經濟狀況非屬寬裕，主要經濟來源均賴被告一人，倘被告經
    此判決處刑須入監服刑，則家中經濟頓失所依，生活更加困
    頓，請審酌被告犯後態度良好，坦承己錯，依刑法第59條之
    規定從輕量刑云云。
三、本院查：
（一）上訴人因不服地方法院之第一審判決而於法定期間向原審
      法院提出上訴書狀敘明上訴理由，則依刑事訴訟法第361
      條第2項條文、立法修正理由及上開最高法院判決意旨，
      上訴人倘已提出上訴理由，但所提非屬具體理由者，則由
      第二審法院以上訴不合法律上之程式，以判決駁回之。至
      於上訴理由是否具體，係屬第二審法院審查範圍，則不在
      命補正之列（法院辦理刑事訴訟案件應行注意事項第162
      點參照），合先敘明。
（二）經核上訴人所提出之上訴理由，尚非屬所謂之具體理由【
      即必須依據卷內既有訴訟資料或提出新事證，具體指摘或
      表明第一審判決有何採證認事、用法或量刑等足以影響判
      決本旨之不當或違法，而構成應予撤銷之具體事由，始克
      當之（例如：依憑證據法則具體指出所採證據何以不具證
      據能力，或依憑卷證資料，明確指出所為證據證明力之判
      斷如何違背經驗、論理法則），參見上開最高法院97年度
      臺上字第892號刑事判決意旨】。原審法院依被告於偵查
      及原審審理時之自白，佐以原審判決理由欄二所載之事證
      ，認被告所為3次共同詐欺取財犯行之事證明確，予以論
      罪科刑，經核並無不合。被告上訴意旨雖稱：伊係遭有心
      人士利用，並無共謀詐欺云云；惟觀諸被告於前案（指臺
      灣臺中地方法院99年度易字第1467號）已曾於本案犯罪時
      間前之98年間，因從事與本案犯罪模式雷同之詐欺犯罪多
      次而遭查獲，且被告在該案供詐欺之用而由其自己依共犯
      指示提款之彰化商業銀行大肚分行、帳號000-0000000000
      0000號帳戶，已於98年2月間經列為警示帳戶（以上均詳
      見原審卷第7-14頁之臺灣臺中地方法院99年度易字第1467
      號刑事判決所載），被告對於所為係共同詐欺之犯罪行為
      ，自無不知之理，且被告於上開前案遭查獲後，竟又以類
      同之犯罪手法再犯本案，足認被告於本案偵訊及原審均自
      白共同詐欺取財3次之犯行，係屬可信，被告空言翻異前
      詞而提起上訴，已非可採。又按量刑之輕重，係屬事實審
      法院得依職權自由裁量之事項，苟於量刑時，已依行為人
      之責任為基礎，並斟酌刑法第57條所列情狀，而未逾越法
      定範圍，又未濫用其職權，即不得遽指為違法（最高法院
      98年度臺上字第6660號判決意旨參照）；原審判決就被告
      所犯共同詐欺取財3次之犯行，業已依法考量衡情而於法
      定範圍內為量刑，並無逾越或濫用職權之情事，且按刑法
      第59條之酌量減輕其刑，必於犯罪之情狀，在客觀上足以
      引起一般同情，認為即予宣告法定最低度刑期，猶嫌過重
      者，始有其適用（最高法院61年度臺上字第1781號判例意
      旨參見），至行為人曾否自白犯行，係屬刑法第57條第10
      款「犯罪後之態度」科刑輕重標準應斟酌之範圍，尚非得
      執為適用刑法第59條酌量減輕其刑之依據等情，依原審判
      決所認定被告共同詐欺取財3次之犯罪情狀，並無在客觀
      上足以引起同情而情堪憫恕之情形，自無適用刑法第59條
      之餘地，被告徒以其犯罪後態度、家庭因素等情，對原審
      判決所為之量刑再為爭執並據以上訴之部分，尚非合法之
      上訴具體理由。再按「受2年以下有期徒刑、拘役或罰金
      之宣告，而有下列情形之一，認以暫不執行為適當者，得
      宣告2年以上5年以下之緩刑，其期間自裁判確定之日起算
      ：一、未曾因故意犯罪受有期徒刑以上刑之宣告者。
      二、前因故意犯罪受有期徒刑以上刑之宣告，執行完畢或
      赦免後，5年以內未曾因故意犯罪受有期徒刑以上刑之宣
      告者。」，刑法第74條第1項定有明文；被告前已曾因詐
      欺案件，由臺灣臺中地方法院99年度易字第1467號判處應
      執行有期徒刑1年10月，得易科罰金在案，有臺灣高等法
      院被告前案紀錄表1份在卷可考，從而，被告並不合於法
      定宣告緩刑之要件，況原判決未諭知緩刑，依法本無庸說
      明其理由（最高法院71年第3次刑事庭會議決議第3點所示
      意旨參照），故原審判決依法未對被告宣告緩刑，且未說
      明其理由，並無違誤。綜上所陳，被告前揭上訴意旨所陳
      ，俱未依法指摘或表明第一審判決有何採證認事、用法或
      量刑等足以影響判決本旨之不當或違法，而構成應予撤銷
      之具體事由，均難謂係具體理由。揆諸上開最高法院判決
      意旨，及依「程序優先於實體」之刑事訴訟法原則，本件
      上訴自不合法定上訴程式，應予駁回，並不經言詞辯論為
      之。
據上論斷，應依刑事訴訟法第367條前段、第372條，判決如主文
。
中    華    民    國   100    年    9     月    1     日
            刑事第八庭  審判長法  官  羅  得  村
                              法  官  劉  榮  服
                              法  官  李  雅  俐
以上正本證明與原本無異。
不得上訴。
                              書記官  李  妍  嬅
中    華    民    國   100    年    9     月    1     日